臺灣新北地方法院板橋簡易庭民事簡易判決
108年度板簡字第3120號
原      告  黃校明  
            黃富源即洪春之繼承人

上2人共同
訴訟代理人  施習盛律師
被      告  林順益  

            陳桂寶  




            孫月霞  

            陳惠伶即張文生之繼承人


訴訟代理人  陳薏如  

            張瓊娥即黃文生之繼承人

上列當事人間請求遷讓房屋等事件，本院於中華民國111年6月27
日言詞辯論終結，判決如下：
    主      文
被告應自如附圖所示坐落於新北市○○○段000地號土地上，門牌號
碼新北市○○區○○路○○○○○號二樓之鐵皮屋（面積：一七一點八七
平方公尺）遷出，並將該鐵皮屋騰空返還原告。
訴訟費用新臺幣壹萬壹仟肆佰壹拾伍元由被告負擔。
本判決第一項得假執行。
   事實及理由
壹、程序部分
一、按訴狀送達後，原告不得將原訴變更或追加他訴，但請求之
    基礎事實同一者、擴張或減縮應受判決事項之聲明者，不在
    此限，民事訴訟法第255條第1項第2款、第3款定有明文。查
    本件原告對被告之訴之聲明原為：被告應自如附圖斜線所示
    坐落新北市○○區○○○段000地號土地（下稱系爭土地）之鐵皮
    構造物一間面積約30坪 （以實際測量為準），門牌號碼為
    新北市○○區○○路000○0號2樓之鐵皮構造物（下稱系爭鐵皮屋
    ）（面積約30坪，以實際測量為準）遷出並返還原告（見本
    院卷第13頁），復於民國111年5月19日以民事準備書（四）
    狀變更前項聲明為：被告應自如新北市板橋地政事務所111
    年4月12日土地複丈成果圖（下稱附圖）所示坐落於系爭土
    地（面積：171.87平方公尺）之系爭鐵皮屋遷出，並將系爭
    鐵皮屋騰空返還原告（見本院卷第521頁），核原告所為前
    揭聲明變更，與原訴請求所主張之基礎事實同一，僅擴張或
    減縮應受判決事項之聲明，證據資料亦得共通利用，核與前
    揭法律規定相符，自應准許。
二、次按當事人死亡者，訴訟程序在有繼承人、遺產管理人或其
    他依法令應續行訴訟之人承受其訴訟以前當然停止；第168
    條至第172條及前條所定之承受訴訟人，於得為承受時，應
    即為承受之聲明。他造當事人，亦得聲明承受訴訟；聲明承
    受訴訟，應提出書狀於受訴法院，由法院送達於他造，民事
    訴訟法第168條、第175條、第176條分別定有明文。系爭鐵
    皮屋原共有人洪春於本件訴訟繫屬後之民國109年9月1日死
    亡，洪春之繼承人洪淑娥、黃富源、黃淑棻於109年9月21日
    以民事聲明承受訴訟狀具狀聲明承受訴訟（見本院卷215頁
    ），洪淑娥、黃淑棻復於110年6月7日以民事陳述意見狀聲
    明拋棄繼承，是洪春之承受訴訟人為黃富源，又本件張文生
    於本件訴訟繫屬後之109年12月14日死亡，原告於110年12月
    27日以民事聲明承受訴訟狀聲明被告張文生之繼承人陳惠伶
    、張瓊娥應承受訴訟（見本院卷353頁），是張文生之承受
    訴訟人為陳惠伶、張瓊娥，依前揭說明，堪認洪春之繼承人
    黃富源及張文生之繼承人陳惠伶、張瓊娥均合法承受訴訟。
三、本件被告林順益、陳桂寶、孫月霞、張瓊娥等4人經合法通
    知，均無正當理由未於最後言詞辯論期日到場，核無民事訴
    訟法第 386條所列各款情形，爰依原告之聲請，由其一造辯
    論而為判決。　　　
貳、實體部分
一、原告主張：陳惠伶、林順益、陳桂寶、孫月霞、被繼承人張
    文生、訴外人黃金秋（下稱陳惠伶等6人）於101年7月間起
    向原告黃校明、訴外人洪春承租系爭鐵皮屋經營休閒餐廳；
    嗣因於105年7月31日租約到期，雙方於105年11月16日簽立
    協議書（下稱系爭契約），改為無償使用借貸契約，使用期
    限自105年8月1日起至108年8月31日止；且約定前述使用借
    貸期間屆滿，陳惠伶等6人應如期搬遷並無條件騰空返還系
    爭鐵皮屋，詎陳惠伶等6人於使用借貸期間屆滿（即108年8
    月31日）仍拒不騰空遷讓系爭鐵皮屋，原告為保權益提起本
    件訴訟，爰依系爭契約第2條、借用物返還請求權之法律關
    係。請求被告遷出騰空返還系爭鐵皮屋，並聲明：被告應自
    如附圖所示坐落系爭土地上之系爭鐵皮屋（面積：171.87平
    方公尺）遷出，並將系爭系爭鐵皮屋騰空返還原告。
二、被告則以：黃校明、洪春雖將系爭鐵皮屋無償提供被告使用
    3年，但系爭契約簽立不到半個月，出借人即斷系爭鐵皮屋
    水源，使陳惠伶等6人不能於該址營業餐廳，而被告於101年
    7月到105年間有正常給付房租從不缺水等語置辯，並聲明：
    原告之訴駁回。
三、兩造不爭執之事項
　　黃校明及洪春與陳惠伶等6人於105年11月16日簽立系爭契約
    見本院卷第19頁）。
四、得心證之理由：
    原告主張依系爭契約被告應返還系爭鐵皮屋，被告則以前揭
    情詞置辯。是本院就應審究者厥為：原告依系爭契約、借用
    物返還請求權，請求被告騰空、遷讓返還系爭鐵皮屋，有無
    理由？茲析述如後：
㈠、按使用借貸者，謂當事人一方以物交付他方，而約定他方於
    無償使用後返還其物之契約；借用人應於契約所定期限屆滿
    時，返還借用物，民法第464條、第470條第1項前段定有明
    文。又觀諸系爭契約第1條、第2條約定：一、雙方合意就系
    爭鐵皮物改締結使用借貸契約，黃校明、洪春同意陳惠伶等
    6人自105年8月1日起至108年8月31日止無償繼續依現況使用
    原租約租賃物之範圍，不得變更原使用用途；二、前項期間
    屆滿，陳惠伶等6人應如期搬遷並無條件返還系爭鐵皮屋，
    如陳惠伶等6人未如期搬遷返還系爭鐵皮屋，黃校明、洪春
    向法院聲請強制執行時，得將陳惠伶等6人留置於系爭鐵皮
    屋及周邊土地上之物品設備視同廢棄物處理等內容（見本院
    卷第19頁）。足見，系爭契約約定之使用借貸期限為108年8
    月31日止，是本件108年10月23日起訴時，系爭契約約定系
    爭契約使用借貸期間即已屆至，則被告於108年9月1日後繼
    續占有系爭鐵皮屋，自屬無權占有。從而，原告依系爭契約
    第2條及第470條第1項借用物返還請求權之法律關係，請求
    被告遷出、騰空、返還系爭鐵皮屋，洵屬有據。
㈡、至被告固辯稱系爭鐵皮屋無水可用云云，然依系爭契約第3條
    之約定：陳惠伶等6人無償使用系爭鐵皮屋期間，應自行負
    擔使用範圍構造物之修繕及管理維護之責任，是系爭鐵皮屋
    於借用人即陳惠伶等6人使用期間，出借人即黃校明、洪春
    即無提供系爭鐵皮屋用水之責；被告另抗辯原告故意切斷水
    源云云，惟此部分被告僅空言主張，並未舉證以實其說，要
    無可採。縱有故意切斷水源，亦屬兩造間是否另有侵權行為
    損害賠償問題，與原告得否請求返還系爭鐵皮屋顯屬二事，
    自不得據此拒絕返還系爭鐵皮屋，併此敘明。
㈢、準此，原告依系爭契約第2條及民法第470條第1項借用物返還
    請求權之法律關係，請求被告遷出、騰空並返還系爭鐵皮屋
    ，核屬有據。
五、綜上所述，原告依系爭契約第2條、民法第470條第1項借用
    物返還請求權之法律關係，請求被告應自如附圖所示坐落系
    爭土地之系爭鐵皮屋遷出，並將之騰空、返還原告，為有理
    由，應予准許。
六、本件係就民事訴訟法第427條第2項第1款訴訟適用簡易程序
    所為被告敗訴之判決，依同法第389條第1項第3款規定，應
    依職權宣告假執行。
七、本件事證已臻明確，兩造其餘攻擊、防禦方法及舉證，經核
    均與判決結果不生影響，爰不一一論列，併此敘明。
八、訴訟費用負擔之依據：民事訴訟法第79條、第85條第1項。
    本件訴訟費用額確定如後附之計算書。
中　　華　　民　　國　　111 　 年　　7　　月　　15　　日
                  臺灣新北地方法院板橋簡易庭
                               法  官  吳孟竹
計    算    書
項        目          金      額（新臺幣）
第一審裁判費               1,990元
測   量   費               9,425元
合        計              11,415元
以上為正本係照原本作成。
如不服本判決，應於送達後20日內，向本院提出上訴狀並表明上
訴理由，如於本判決宣示後送達前提起上訴者，應於判決送達後
20日內補提上訴理由書（須附繕本）。
中　　華　　民　　國　　111  　年　　7　　月　　15　　日
                               書記官  李庭君